臺灣高雄地方法院刑事判決
110年度審易字第1170號
公  訴  人  臺灣高雄地方檢察署檢察官
被      告  吳德朗


選任辯護人  張素芳律師
上列被告因妨害公務案件，經檢察官提起公訴（110年度偵字第7
798號），本院判決如下：
    主  文
甲○○犯妨害公務執行罪，處罰金新台幣參萬元，如易服勞役，以
新臺幣壹仟元折算壹日。
    事  實
一、甲○○於民國110年2月19日晚上8時許，在高雄市○○區○○○路00
    0○0號全家超商內，涉嫌持手機偷拍未成年少女詹○○、牟○○
    （姓名、年籍均詳卷，下分別稱甲女、乙乙），適高雄市政
    府警察局三民第二分局員警王贊庸在該超商內執行簽巡提款
    機之勤務，甲女、乙女遂向王贊庸報案，並表示遭超商外之
    甲○○尾隨及偷拍，王贊庸遂走出超商欲盤查甲○○，詎甲○○不
    予配合，並往九如路西往東方向內側快車道走去，此舉造成
    該路段車輛阻塞，王贊庸見狀，為免甲○○發生危害及影響交
    通，即欲將之拉回路邊人行道，詎甲○○明知王贊庸係依法執
    行職務之公務員，竟基於妨害公務之犯意，與王贊庸拉扯，
    致王贊庸受有左手鈍挫傷、左小指指甲損傷之傷害（傷害部
    分未據告訴），以此強暴方式妨害王贊庸執行職務。
二、案經高雄市政府警察局三民第二分局報告臺灣高雄地方檢察
    署檢察官偵查起訴。
    理  由
一、程序部分：
(一)按法院認為應科拘役、罰金或應諭知免刑或無罪之案件，被
    告經合法傳喚無正當理由不到庭者，得不待其陳述逕行判決
    ，刑事訴訟法第306條定有明文。查被告甲○○經本院合法傳
    喚，於111 年4 月7日之審判期日無正當理由未到庭，有送
    達證書、本院刑事報到單及審判程序筆錄附卷可按（本院卷
    第135、157-167頁），本院認本案係屬應諭知罰金之案件，
    爰依上開規定不待被告陳述，逕為一造辯論判決，合先敘明
    。
(二)次按被告以外之人於審判外之言詞或書面陳述，除法律有規
    定者外，不得作為證據；被告以外之人於審判外之陳述，雖
    不符刑事訴訟法第159 條之1 至第159 條之4 等條規定，而
    經當事人於審判程序同意作為證據，法院審酌該言詞陳述或
    書面陳述作成時之情況，認為適當者，亦得為證據；當事人
    、代理人或辯護人於法院調查證據時，知有第159 條第1 項
    不得為證據之情形，而未於言詞辯論終結前聲明異議者，視
    為有前項之同意，刑事訴訟法第159 條第1 項、第159 條之
    5 分別定有明文。卷查，被告就本判決所引用具傳聞性質之
    各項證據資料，並未曾敘明其對證據能力是否有所爭執，至
    本院進行審判程序期日，被告經合法通知亦未到庭就證據能
    力部分陳述意見，業如前述，堪認被告未於本案言詞辯論終
    結前就傳聞證據之證據能力聲明異議。而本院於審判期日依
    法踐行調查證據程序，檢察官、辯護人就上開證據之證據能
    力亦均同意有證據能力（見本院卷第159-161頁）且未爭執
    ，於言詞辯論終結前亦未聲明異議，復查無依法應排除證據
    能力之情形，依上開規定，應有證據能力。 　　
二、認定犯罪事實所憑之證據及理由
(一)被告曾於上開時、地對依法到場處理之員警王贊庸拉扯情事
    ，業經被告於警詢自承在卷（見警卷第10-11頁），並有證
    人即員警王贊庸於偵查中之證述、及證人方瑞陽、甲女、乙
    女、蘇○天等人分別於警詢之證述在卷可稽（見警卷第13-24
    頁、偵卷第37-39頁），復有員警職務報告及高雄醫學大學
    附設中和紀念醫院診斷證明書附卷可資佐憑（見警卷第3-5
    、39頁），是此部分事實應堪認定。
(二)又被告已於警詢自承警方盤查時有穿制服，顯見其對於拉扯
    之對象為依法執行職務之員警已有所認識，卻仍對員警施以
    強暴並導致員警受有傷害，益見被告有妨害公務之主觀犯意
    及客觀犯行。
(三)綜上所述，本件事證明確，被告犯行堪予認定，應依法論科
    。
三、論罪科刑
(一)核被告所為，係犯刑法第135 條第1 項之妨害公務執行罪。
(二)爰審酌被告於警方執行職務時，對員警為前述拉扯之強暴行
    為，影響社會秩序及公權力之執行，所為實有不該；然考量
    被告患有思覺失調症，社會職業功能缺損、人際互動困難，
    自102年12月3日起即至國軍高雄總醫院附設民眾診療服務處
    接受治療，有該醫院診斷證明書在卷可稽（見本院卷第37頁
    ）；雖其精神疾病未影響其對於行為違法之判斷，然其精神
    狀態究非可與一般常人同日而語，而據被告於警詢陳稱:我
    因害怕被打跑到快車道造成交通阻塞；警察叫我跪在地上，
    我不同意所以我就跟警方發生拉扯等語（警卷第10-11頁）
    ，自可能因上開精神疾病導致被告較易緊張、害怕及  激動
    之情緒反應，以致一時失慮下遽為本案犯行；另參酌辯護人
    具狀所述被告自國中畢業即至國外求學近15年，長期一人獨
    居，人際關係疏離處於孤獨狀態，雖在美國取得著名大學博
    士學位（見本院卷第143-155頁），然因工作不適應，返台
    後又因入伍及應考面試問題遭挫，導致負面情緒、自我封閉
    及缺乏與他人妥適溝通能力等語（見本院卷第29-31頁），
    及所提出被告與父親、母親間之對話訊息（見本院卷第73-1
    03頁），顯見被告連與至親之父母親面對面溝通談話都有障
    礙，其對於與他人之互動、溝通更是缺乏；被告從小在國外
    求學，無法得到親人的愛，還要忍受孤獨、以及文化衝擊下
    可能的排斥、歧視，導致其人格成長上的障礙，著實讓人同
    情與不捨；另考量被告未曾受刑之宣告之素行狀況，有臺灣
    高等法院被告前案紀錄表在卷可稽，及本件被告犯罪之手法
    、造成法益侵害程度，復酌以被告博士畢業之教育程度，原
    應有光明人生，然因精神疾病致影響其生活，堪認被告身心
    所受折磨諒必非輕等刑法第57條所列之犯罪動機、目的、手
    段、生活狀況、品行、智識程度、與被害人之關係、對於法
    益所生危害、犯罪後之態度之一切情狀，量處如主文所示之
    刑，並諭知如主文所示之易服勞役之折算標準。
(三)至於辯護人雖請求給予緩刑，惟被告經本院多次傳喚均未到
    庭，未能於當庭或以書面對其犯行表示悔悟之意，且拉扯傷
    害員警部分雖未據員警提出告訴，然亦未能提出對員警表示
    歉意之書面資料，是本院認為本件不宜逕予緩刑之宣告。另
    起訴書雖認被告前曾因妨害公務行為經檢察官為緩起訴處分
    ，猶再犯本件妨害公務罪，應予從重量刑，然被告有如前所
    述（二）之事由（精神疾病、智識程度及家庭生活狀況等）
    ，本院認本件仍以如前所述之量刑為適當，併予敘明。
(四)幾次的開庭真心希望被告能到庭訴說他心中的苦，卸下長期
    累積在心中的負擔，拾回對自己、父母與他人的信心，然被
    告仍為自己所困，不願走出無形的牢籠，除了不捨之外，只
    能給予更多祝福，期望被告能勇敢的跨出過去的傷痛，把握
    現在與摯愛的父母、家人相聚的時刻，讓現在不再成為未來
    的遺憾，也能早日恢復健康的身心，讓自己在國外所學造福
    社會，並利益更多需要幫助的人。　
據上論斷，應依刑事訴訟法第299 條第1 項、第306條，刑法第1
35 條第1 項、第42條第3 項前段，刑法施行法第1 條之1 第1項
，判決如主文。　
本案經檢察官乙○○提起公訴，檢察官王勢豪到庭執行職務。
中　　華　　民　　國　　111 　年　　4 　　月　　21　　日
                  刑事第五庭    法　官  黃蕙芳
以上正本證明與原本無異。
如不服本判決應於收受送達後20日內向本院提出上訴書狀，並應
敘述具體理由；如未敘述上訴理由者，應於上訴期間屆滿後20日
內向本院補提理由書（均須按他造當事人之人數附繕本）「切勿
逕送上級法院」。
因疫情而遲誤不變期間，得向法院聲請回復原狀。　　　　　　
中　　華　　民　　國　　111 　年　　4 　　月　　21　　日
                                書記官  陳惠玲
【附錄本判決論罪科刑法條】
中華民國刑法第135條第1項：
對於公務員依法執行職務時，施強暴脅迫者，處3年以下有期徒
刑、拘役或30萬元以下罰金。